【裁判字號】    99,抗,91
【裁判日期】    991025
【裁判案由】    本票裁定強制執行
【裁判全文】
臺灣臺南地方法院民事裁定                99年度抗字第91號
抗  告  人  劉晉嘉即臺南市私立志光法商短期補習班
代  理  人  乙○○
相  對  人  甲○○
上列當事人間本票裁定強制執行事件，抗告人對於民國99年8月
17日本院99年度司票字1291號裁定提起抗告，本院裁定如下：
    主  文
抗告駁回。
抗告程序費用新臺幣壹仟元由抗告人負擔。
    理  由
一、按執票人向本票發票人行使追索權時，得聲請法院裁定後強
    制執行，票據法第123條定有明文。又按票據係完全之有價
    證券，即表彰具有財產價值之私權證券，其權利之發生、移
    轉或行使，均與票據占有有不可分離之關係，而執有票據主
    張該票據上所表彰之權利，該票據權利之行使，亦須提示票
    據，票據債務人方知其票據之內容而履行，是票據亦有提示
    證券之性質。再按票據上雖有免除作成拒絕證書之記載，僅
    執票人聲請裁定准許強制執行時，無庸提出已為付款提示之
    證據，但執票人在行使追索權前，仍應於法定期限內為付款
    之提示，此觀票據法第94條第2項、第95條、第124條之規定
    即明。是如未踐行付款之提示，依票據法第124條準用同法
    第85條第1項規定，其行使追索權之形式要件未備，即不得
    聲請裁定准就本票票款為強制執行。
二、本件抗告意旨略以：緣抗告人屢次口頭告知好映像廣告有限
    公司及該公司負責人即相對人欲其處理雙方就廣告物租賃一
    事，相對人遂開立本票2紙予抗告人，擔保前揭租賃契約之
    履行，然期日屆至相對人仍未妥處，抗告人遂於民國99年6
    月6日函告發票人即相對人屆期應履行清償票款，複於同年
    月9日以電話告知相對人為付款等請求履行前揭義務之提示
    ，上該行為實已與提示要件相符，難認無提示票據之情。又
    觀諸本票權利之行使之實務，係由本票執票人具函檢附票據
    影本催告本票債務人履行債務，俾明債權債務關係，而如遇
    本票債務人處於境外，書信聯繫已生窒礙，遑論向其為「現
    實的提示」，故執票人請求票據債務人履行票據債務行為，
    非僅囿於「現實之提示」一法，應係各界首肯，更為人盡皆
    知之事。再者，本票既有免除作成拒絕證書之記載，依票據
    法第124條、第95條之規定，應由主張執票人未為提示之人
    負舉證之責，且執票人於聲請本票裁定准許強制執行時已主
    張其有經提示未獲付款，如抗告人未能證明執票人未為付款
    之提示，即應認抗告為無理由，應予駁回（臺灣高等法院臺
    中分院88年度抗字第1399號民事裁定參照），是本案抗告人
    既已依法請求相對人履行前揭義務之提示，復無相對人證明
    抗告人未為付款之提示，自無鈞院認定駁回聲請本票裁定強
    制執行之情。從而，原裁定駁回抗告人聲請系爭2紙本票票
    款之強制執行，顯有未洽等語。
三、經查，抗告人於前聲請本票裁定強制執行時，因未於聲請狀
    內載明其業經向相對人提示而未獲付款，核與聲請本票強制
    執行形式要件不符，經本院通知抗告人釋明其是否屆期向相
    對人請求付款之提示，然抗告人僅陳明因相對人於99年6月6
    日屆至，仍未付款，抗告人遂發函及以電話請求相對人給付
    票款等語，顯見抗告人未執本票向相對人為請求付款之提示
    甚明，此有民事聲請裁定本票強制執行狀、本院99年8月6日
    南院龍非午99司票第1291號通知、抗告人99年8月10日民事
    陳報狀附前案卷可稽。從而，依前開規定所示，本案票據雖
    因有免除作成拒絕證書之記載，執票人毋庸就票據之提示負
    舉證之責，然其僅指主張執票人未為提示者負舉證責任，非
    謂免除執票人可不於所定期限內為付款之提示義務（最高法
    院71年度台上字第3671號判決參照）；又票據付款提示，乃
    執票人現實的提出票據於付款人或擔當付款人而請求其付款
    之行為，與民法上之請求相當，所不同者乃民法上之請求，
    依口頭或書面為之，均無不可，然票據之提示則必須現實之
    出示票據，否不生提示之效力。而本案因抗告人聲請狀上未
    記載提示日期，法院為依法調查抗告人有無請求付款之提示
    ，故通知抗告人補正之，然抗告人陳述其僅以發函及電話通
    知相對人付款，而未為票據之現實出示，是與上開行使追索
    權形式要件不符；又執票人如知其屆期將無法現實提示票據
    請求付款，本得依票據法第124條準用同法第26、40條之規
    定，委託金融業者為擔當付款人或以委任取款背書之方式為
    之，抗告人上該辯稱如遇本票債務人處於境外，書信聯繫已
    生窒礙，遑論向其為現實的提示，故執票人請求票據債務人
    履行票據債務行為，非僅囿於現實之提示一法云云，顯係卸
    責之詞，尚非可採。從而，抗告人於聲請本票准予強制執行
    時，既未為付款之提示，揆諸前開說明，本件抗告人聲請裁
    定准就系爭2紙本票票款為強制執行，原審以抗告人未持本
    票向相對人提示，駁回抗告人之聲請，並無違誤，抗告意旨
    就該部分指謫原裁定不當，求予廢棄改判，為無理由，應予
    駁回。又本件抗告費用確定為新臺幣1,000元，依非訟事件
    法第24條第1項規定，應由抗告人負擔。
四、據上論結，本件抗告為無理由，依非訟事件法第46條、第21
    條第2項、第24條第1項，民事訴訟法第495條之1第1項、第
    449條第1項、第78條、第95條，裁定如主文。
中    華    民    國    99    年    10    月    25    日
                  民事第三庭    法  官  廖建彥
以上正本係照原本作成。
本裁定不得再抗告。
中    華    民    國    99    年    10    月    25    日
                                書記官  蘇玟心

司法院資訊處製作；財團法人民間司法改革基金會備份。
